【裁判字號】    98,台上,7384
【裁判日期】    981210
【裁判案由】    妨害性自主
【裁判全文】
最高法院刑事判決            九十八年度台上字第七三八四號
上  訴  人  甲○○
上列上訴人因妨害性自主案件，不服台灣高等法院台南分院中華
民國九十六年十一月七日第二審判決（九十五年度上訴字第一三
八六號，起訴案號：台灣嘉義地方法院檢察署九十五年度偵字第
四三０六號），提起上訴，本院判決如下：
    主  文
上訴駁回。
    理  由
按刑事訴訟法第三百七十七條規定，上訴於第三審法院，非以判
決違背法令為理由，不得為之。是提起第三審上訴，應以原判決
違背法令為理由，係屬法定要件。如果上訴理由書狀並未依據卷
內訴訟資料，具體指摘原判決不適用何種法則或如何適用不當，
或所指摘原判決違法情事，顯與法律規定得為第三審上訴理由之
違法情形，不相適合時，均應認其上訴為違背法律上之程式，予
以駁回。本件原判決綜合全案卷證資料，本於事實審法院之推理
作用，認定上訴人甲○○有其事實欄所載之犯行，因而撤銷第一
審所為科刑之判決，比較行為時及裁判時法律，適用最有利於上
訴人之規定，改判仍論處上訴人對未滿十四歲之女子犯強制猥褻
罪罪刑（處有期徒刑四年）。已依據卷內資料，說明其所憑之證
據及認定之理由。對於上訴人否認有上開犯行，辯稱：「當日我
指正Ａ女（民國○○年○○月出生，其餘姓名年籍詳卷）自然習
作時，Ａ女一直嬉皮笑臉說她習作沒有亂寫，我一時情緒失控，
有作勢要處罰她的行為，我是管教Ａ女，並無對Ａ女為強制猥褻
的行為；當時因一時失慮舉起右手要拍打Ａ女肩膀，Ａ女閃開背
對我，我即左手抓住Ａ女左手臂，右手捏Ａ女的右肩膀」云云，
經綜合調查證據之結果，認不可採，已分別在判決內詳予指駁，
並說明其理由。原判決所為論述，核與卷證資料相符，從形式上
觀察，並無違背法令之情形。且認事採證、證據之取捨及證據證
明力之判斷，俱屬事實審法院之職權，苟無違背證據法則，自不
能指為違法。本件原審綜合上訴人之部分自白、證人Ａ女於偵查
及原審中之證詞、證人趙○○於偵查中之證言、證人Ａ１（Ａ女
之母，姓名年籍詳卷）於第一審及原審之供述、卷附財團法人嘉
義基督教醫院九十六年九月四日嘉義基醫字第○○０八００一０
二號函附之精神鑑定報告書等證據，並徵之上訴人坦承與Ａ女間
有師生關係，知悉Ａ女之年紀，且於案發當日與Ａ女有肢體碰觸
；趙○○及Ａ１，均係嘉義市立○○國民小學之授課教師，與上
訴人俱為同事關係，無何怨隙，且同係為人師表，應無設詞誣陷
之理，再審酌拍打或捏扭肩膀與雙手環抱身體，撫摸胸部之動作
相去甚遠，Ａ女既係就學中之學生，就此動作之差異並無不能分
辨之情事等情，因而認定上訴人有本件罪行，尚非原審主觀之推
測，核與經驗及論理法則並不相違背，更非僅憑Ａ女之證言，即
為上訴人不利之認定，亦難認有何採證及證據上理由矛盾之違法
情事。揆之上開說明，自不能指為違法。而刑事訴訟法第一百五
十九條之一第二項規定，被告以外之人於偵查中向檢察官所為之
陳述，除顯有不可信之情況者外，得為證據。考其立法意旨，係
以刑事訴訟法規定檢察官代表國家偵查犯罪、實施公訴，依法其
有訊問被告、證人及鑑定人之職權，證人、鑑定人且須具結，而
實務運作時，偵查中檢察官向被告以外之人所取得之陳述，原則
上均能遵守法律規定，不致違法取供，其可信性極高，為兼顧理
論與實務，爰於第二項明定被告以外之人於偵查中向檢察官所為
之陳述，除顯有不可信之情況者外，得為證據。至於同法第二百
四十八條第一項前段所規定，檢察官「訊問證人、鑑定人時，如
被告在場者，被告得親自詰問」，係指「如被告在場者」，始發
生「被告得親自詰問」情形。又同法條第二項前段雖規定，「預
料證人、鑑定人於審判時不能訊問者，應命被告在場」，惟其但
書復規定，「但恐證人、鑑定人於被告前不能自由陳述者，不在
此限」。故依現行法，並未強行規定檢察官必須待被告在場，始
得訊問證人、鑑定人，自不發生在偵查中應行交互詰問（或經被
告為反對詰問）之問題，此與在審判中應經交互詰問者不同。依
上所述，被告以外之人在檢察官偵查中所為之陳述，除顯有不可
信之情況者外，得為證據。查趙○○在檢察官偵查中之證述，已
經具結（見偵查卷第十八至二十頁）；而Ａ女其時未滿十六歲，
依法不得令其具結，檢察官因而未令其具結，於法並無不合；且
依法既未強行規定檢察官在偵查中應行交互詰問（或經被告為反
對詰問），原審復已就上述證據為合法之調查，則上訴意旨以檢
察官未賦予其對上開證人為反對詰問，無證據能力云云，係以自
己之說詞，任意指摘，並非適法之第三審上訴理由。又原判決雖
疏未說明Ａ女於偵查中之證詞何以具有證據能力之理由而有微疵
，但Ａ女於原審行交互詰問時，已證稱上訴人確有對其為強制猥
褻之行為（見原審卷第一一一至一一七頁），亦即原判決並非僅
以Ａ女於偵查中之證詞作為上訴人有犯強制猥褻罪之唯一證據，
即便捨棄此項偵查中之證據，亦不致動搖原審上述事實之認定，
顯於判決結果不生影響，仍不能指為違法，而據為提起第三審上
訴之適法理由。另刑法修正前所謂之「連續犯」，必須基於概括
之犯意，連續數行為而犯同一之罪名，始克相當；倘數行為非基
於概括之犯意，即無連續犯之適用。原判決已敘明上訴人本件犯
行，與其於九十四年間涉嫌猥褻Ｂ女（姓名年籍詳卷）之犯罪事
實（台灣嘉義地方法院檢察署九十五年度偵字第六四四八號），
基於二案犯罪時間相距近一年，難認有反覆實行之概括犯意，自
無連續犯裁判上一罪關係之理由綦詳（見原判決第十三頁，理由
乙之七），所為論斷，難認有何違背法令之情形。而上訴人所辯
「依當時教室內有其女在場及窗戶敞開之情形，不可能有猥褻行
為」云云，如何不可採信，原判決已於理由內闡述無訛（見原判
決第五頁）。上訴意旨無視於原判決此部分論述，仍執陳詞，重
為事實之爭辯，亦與法律所規定得上訴第三審之理由不相適合。
且原判決並未以上訴人所書寫之「悔過及切結書」作為認定犯罪
事實之證據，無論該「悔過及切結書」有無證據能力，皆不致動
搖原審上述事實之認定。又縱令Ａ女事發後有捏上訴人肩膀；Ａ
女說話語氣「比較沒有很正經（嚴肅）」，於上訴人對未滿十四
歲之女子犯強制猥褻罪之成立亦不生影響；另Ａ女之性格如何及
胸部發育是否成熟，亦與是否構成上揭犯罪並無必然之關聯性，
亦難謂有調查未盡、判決理由不備之違法而得執為上訴第三審之
理由。依上揭說明，本件上訴為違背法律上之程式，應予駁回。
據上論結，應依刑事訴訟法第三百九十五條前段，判決如主文。
中    華    民    國  九十八  年   十二   月    十    日
                      最高法院刑事第二庭
                          審判長法官  莊  登  照
                                法官  陳  世  淙
                                法官  徐  昌  錦
                                法官  許  錦  印
                                法官  吳      燦
      本件正本證明與原本無異
                                      書  記  官
中    華    民    國  九十八  年   十二   月   十五   日
                                                Ａ

司法院資訊處製作；財團法人民間司法改革基金會備份。
